【裁判字號】    90,訴,852
【裁判日期】    900914
【裁判案由】    毒品危害防制條例等
【裁判全文】
臺灣桃園地方法院刑事判決                            九十年度訴字第八五二號
    公  訴  人  臺灣桃園地方法院檢察署檢察官
    被      告  甲○○
                丁○○
    右  二  人
    指定辯護人  本院公設辯護人丙○○
右列被告因違反毒品危害防制條例等案件，經檢察官提起公訴（九十年度偵字第六一
六二號），本院判決如左：
    主  文
甲○○共同運輸第一級毒品，累犯，處無期徒刑，褫奪公權終身。扣案之第一級毒品
海洛因貳包（驗餘總淨重壹佰柒拾貳點玖柒公克，包裝重壹點捌陸公克）沒收銷燬之
。
丁○○共同運輸第一級毒品，累犯，處有期徒刑拾伍年，褫奪公權捌年。扣案之第一
級毒品海洛因貳包（驗餘總淨重壹佰柒拾貳點玖柒公克，包裝重壹點捌陸公克）沒收
銷燬之。
    事  實
一、甲○○前因違反毒品危害防制條例等案件，經台灣台北地方法院於民國八十八年
    二月二十六日以八十七年度訴字第九九八號判決判處有期徒刑一年，而於八十八
    年四月二十七日確定，並於八十九年四月七日執行完畢。
二、丁○○前因竊盜案件，經台灣板橋地方法院於八十八年二月十日以八十七年度易
    字第五二四七號判決判處有期徒刑一年二月，上訴後，由台灣高等法院於八十八
    年九月十七日以八十八年上易字第三六二九號判決將原判決部分撤銷，並判處有
    期徒刑一年二月確定，而於八十八年十一月十七日開始執行，嗣因假釋出獄，交
    付保護管束，於八十九年十二月二十三日所餘刑期期滿未經撤銷假釋，以已執行
    論。
三、甲○○、丁○○猶不知悔改，均明知海洛因係毒品危害防制條例第二條第二項第
    一款所規範之第一級毒品，且經我國行政院公告為甲類第四級之管制進出口物品
    ，竟共同基於運輸及私運屬管制進出口物品之第一級毒品海洛因進入國內之犯意
    聯絡，於九十年二月底某日，甲○○以事成後交付新台幣（下同）六萬元代價，
    僱用丁○○運送毒品，欲供己施用，二人基於犯意聯絡，由甲○○先行代墊來回
    機票及旅費，於九十年四月四日某時，帶同丁○○自桃園縣中正國際機場搭機輾
    轉赴大陸地區，甲○○於九十年四月十日某時，在廣東省之「洪都酒店」，向不
    詳姓名人購入第一級毒品海洛因共一百七十六公克，二人於九十年四月十一日改
    宿廣東省之「華撤飯店」，由甲○○將所購之毒品以塑膠袋分裝成二包，藏放在
    男用內褲褲檔部位，交由丁○○穿帶在身，二人於當日下午二時許，搭車同行至
    澳門，搭乘澳門航空公司ＮＸ五一八號班機入境回台，將前揭毒品私自運入國內
    。嗣於九十年四月十一日晚上七時許，丁○○於尚未取得上開報酬六萬元之前，
    即在桃園縣中正國際機場第一期航站大廈入境大廳前停車場，為檢察官率警查獲
    ，扣得海洛因二包（驗餘總淨重一百七十二‧九七公克，包裝重一‧八六公克）
    。
四、案經台北縣警察局新莊分局報告台灣桃園地方法院檢察署檢察官偵查起訴。
    理  由
一、訊據被告甲○○對其與被告丁○○共同於右揭時地攜帶如事實欄所示之毒品入境
    被查獲之事實，故不諱言，惟否認有以六萬元之代價僱用被告丁○○運輸毒品之
    情事，辯稱：是二人共同運輸入境云云。訊之被告丁○○對於右揭犯罪事實則坦
    承不諱。經查：被告二人對共同於右揭時地以將毒品藏放於男用內褲，再穿戴而
    夾帶入境之方式，自大陸地區運輸及走私第一級毒品海洛因至國內之犯罪事實均
    已供承不諱，被告甲○○陳稱：「我有走私毒品，但沒有要販賣」、「（問：買
    毒品的錢是何人出的？）都是我出的，他（指被告丁○○）只有貼我機票錢。」
    、「（問：海洛因是否你們兩個人一起帶進來的？）是他帶進來的，但我知情。
    」、「因我不敢帶，由他帶。」、「毒品是我們從大陸帶回來的。我也知道劉放
    在內褲內帶毒回來。」等語（參本院九十年六月一日、六月十四日、六月十九日
    、七月二十四日訊問筆錄），被告丁○○則供稱：「甲○○沒有逼迫我帶毒品回
    來，只是過程中我們之間有不高興，我是煩惱我母親的病，我母親要我有作就承
    認。被告甲○○沒有逼迫我，我是因家中需要錢，我才答應幫被告甲○○帶毒回
    來。」、「四月十日在華撤飯店，他（指被告甲○○）交毒品給我的時侯，有告
    訴我把毒品藏在內褲裡面，回來以後把毒品全數交給他，他說這樣回來以後要幫
    我媽媽出醫藥費，後來有說要給我六萬元」、「我在台灣就知道帶毒品的事情」
    等語（參見本院七月三十一日訊問筆錄），互核均大致相合，並有被告甲○○所
    有之右揭第一級毒品海洛因共二包扣案足憑。而右揭扣案之毒品二包，經送鑑定
    結果，確係屬第一級毒品海洛因，驗餘總淨重亦高達一百七十二．九七公克（包
    裝重一．八六公克），純度為百分之五十一點八七，純質淨重為八十九‧七二公
    克，此有法務部調查局九十年五月二日之鑑定通知書一紙在卷可稽。至被告甲○
    ○所辯並未僱用被告丁○○攜毒入境，而係共同運輸乙節，被告甲○○於本院訊
    問時供陳：被告丁○○去大陸玩的錢係向其借的，購買上揭毒品所需之金錢約十
    二至十三萬元，均由其支出，因其不敢帶，所以由被告丁○○帶進來，其先出錢
    買海洛因，二人各分一半，回國後，若被告丁○○付不出半數金額，則毒品才全
    數歸其所有云云（參見本院九十年六月十四日、十九日訊問筆錄），倘依被告甲
    ○○所言，既已明知被告丁○○連前往大陸之費用都無力負擔，而需向其借支，
    則被告丁○○回國後，何來資力分擔半數購買毒品之金錢，其中矛盾之情，至為
    灼然，應以被告丁○○所供係被告甲○○以六萬元之代價僱伊運輸毒品入境，而
    所運輸之毒品均係被告甲○○所有等語，始與事實相符，況被告甲○○所辯縱令
    屬實，亦不影響被告二人共同運輸及走私毒品入境罪名之成立。嗣被告甲○○於
    本院九十年八月三十一日審理時，又翻異前供，辯稱被告丁○○決定帶毒品時其
    不知情，是到澳門機場時才知被告丁○○有帶云云，惟此一辯解不僅與前揭被告
    二人一致之供詞相矛盾，且亦無解於被告甲○○犯行之成立，而無足採。此外，
    本案復有被告二人之中華民國護照影本二份及海落因毒品查獲現場照片十三張在
    卷可參。綜上，本件事證已臻明確，被告二人右揭犯行均堪予認定。
二、查海洛因係屬於毒品危害防制條例第二條所列之第一級毒品；且經行政院公告為
    甲類第四級之管制進出口物品，另自淪陷區私運物品進入本國自由地區，其所私
    運之物品，以管制物品論。故核被告甲○○、丁○○所為，均係犯毒品危害防制
    條例第四條第一項之運輸第一級毒品罪及懲治走私條例第二條第一項之私運管制
    物品進口罪。被告二人就上開犯行，具有犯意聯絡及行為分擔，應以共同正犯論
    。至被告二人持有第一級毒品之低度行為，因已為其運輸第一級毒品之高度行為
    所吸收，不另論罪。又被告所犯上開二罪，乃係以一行為而同時觸犯之，為想像
    競合犯，應依刑法第五十五條之規定，從一重依運輸第一級毒品罪處斷。再被告
甲○○前因違反毒品危害防制條例等案件，經台灣台北地方法院於八十八年二月
    二十六日以八十七年度訴字第九九八號判決判處有期徒刑一年，而於八十八年四
    月二十七日確定，並於八十九年四月七日執行完畢。而被告丁○○則因竊盜案件
    ，經台灣板橋地方法院於八十八年二月十日以八十七年度易字第五二四七號判決
    判處有期徒刑一年二月，上訴後，由台灣高等法院於八十八年九月十七日以八十
    八年上易字第三六二九號判決將原判決部分撤銷，並判處有期徒刑一年二月確定
    ，而於八十八年十一月十七日開始執行，嗣因假釋出獄，交付保護管束，於八十
    九年十二月二十三日所餘刑期期滿未經撤銷假釋，以已執行論，有台灣桃園地方
    法院檢察署刑案資料查註紀錄表在卷可按，被告二人於五年內再犯本案有期徒刑
    以上之罪，均為累犯，而運輸第一級毒品罪之法定刑為死刑、無期徒刑，處無期
    徒刑者，得併科新台幣一千萬元以下罰金，依刑法第六十四條、六十五條之規定
    ，死刑及無期徒刑不得加重，僅就罰金刑部分加重其刑。爰分別審酌被告甲○○
    犯罪動機、目的、手段、所生之危害、運輸第一級毒品海洛因之數量及犯後之態
    度等一切情狀，量處如主文所示之刑，並依刑法第三十七條第一項之規定宣告褫
    奪公權終身。又被告丁○○因家境清寒，母又罹哮喘等疾病，此有台北縣土城鄉
    永豐里之清寒證書、亞東紀念醫院於九十年四月二十日出具之乙○○（即被告丁
    ○○之母）診斷證明書各一紙附卷可參，為籌措醫藥費而一時失慮，誤觸重典，
    且僅以六萬元之代價為被告甲○○運輸毒品海洛因入境，尚未收取運輸毒品之報
    酬，情狀顯可憫恕，認為量處被告丁○○法定低度刑期，猶嫌過重，爰依刑法第
    五十九條之規定，減輕其刑。爰審酌被告丁○○犯罪動機、目的、手段、所生之
    危害、運輸第一級毒品海洛因之數量及犯後坦承犯行之態度等一切情狀，量處如
    主文所示之刑，而依犯罪之性質認為有褫奪公權之必要，並依刑法第三十七條第
    二項之規定宣告褫奪公權八年，以資懲儆。
三、至本件扣案之海洛因二包（驗餘總淨重一百七十二．九七公克公克），乃為查獲
    之第一級毒品，爰依毒品危害防制條例第十八條第一項前段規定，併予以宣告沒
    收銷燬之。
四、公訴意旨另以：被告甲○○於九十年二月底，以六萬元代價，僱用被告丁○○運
    送毒品，欲出售他人圖利，二人基於犯意聯絡，由被告甲○○提供來回機票及旅
    費，於九十年四月四日，帶同被告丁○○自桃園縣中正國際機場搭機輾轉赴大陸
    地區，被告甲○○於九十年四月十日，在廣東省珠海「華撤」飯店，向不詳姓名
    人購入第一級毒品海洛因共一百七十六公克，以塑膠袋分裝成二包，藏放在男用
    內褲褲檔部位，於次日（四月十一日），交由被告丁○○穿帶在身，二人於當日
    下午二時許，搭車同行至澳門，搭乘澳門航空公司ＮＸ五一八號班機入境回台。
    嗣於九十年四月十一日晚上七時許，在桃園縣中正國際機場第一期航站大廈入境
    大廳前停車場，為檢察官率警查獲，扣得海洛因二包共一百七十六公克，因認被
    告甲○○、被告丁○○此部分之犯行，亦係分別涉犯毒品危害防制條例第四條第
    一項之販賣第一級毒品罪嫌云云。惟按犯罪事實，應依證據認定之，無證據不得
    推定其犯罪事實；又不能證明被告犯罪者，應諭知無罪之判決，刑事訴訟法第一
    百五十四條、第三百零一條第一項分別定有明文。次按刑事訴訟法上所謂認定犯
    罪事實之證據，係指足以認定被告確有犯罪行為之積極證據而言，該項證據自須
    適合於被告犯罪事實之認定，始得採為斷罪資料。如未能發現相當證據，或證據
    不足以證明，自不能以推測或擬制之方法，以為裁判之基礎。又刑事訴訟上證明
    之資料，無論其為直接或間接證據，均須達於通常一般之人均不致有所懷疑，而
    得確信其為真實之程度，始得據為有罪之認定，若其關於被告是否犯罪之證明未
    能達此程度，而有合理性懷疑之存在，致使無從形成有罪之確信，根據「罪證有
    疑，利於被告」之證據法則，即不得遽為不利被告之認定，此分別有最高法院二
    十九年上字第三一○五號、四十年臺上字第八六號、七十六年臺上字第四九八六
    號判例可資參照。經查：本件訊之被告二人均否認有此犯行，被告甲○○辯稱：
    毒品係供自己施用等語，被告丁○○則辯以：伊只是幫被告甲○○帶毒，沒有販
    賣等語。而公訴人認被告二人涉有意圖營利而販入第一級毒品海洛因之罪嫌，無
    非係以被告二人尿液經警採集送請台北縣衛生局檢驗，並未發現任何施用毒品反
    應，有該局檢驗報告書在卷為憑，足見扣案毒品並非供被告二人所施用，且以扣
    案毒品市價之高，衡情被告被告甲○○係欲運送回台銷售他人以圖利，為其論據
    。然被告甲○○於解送至桃園看守所時所採尿液，經本院送驗結果，確呈嗎啡陽
    性反應，此有台灣桃園監獄九十年四月十六日之不法藥物尿液檢定書一紙在卷可
    稽，是被告所辯運輸毒品係供己施用等語，尚非全然無稽，而公訴人以被告二人
    均無施用毒品，則運輸毒品入境自係為販賣以圖利之推論，即難成立。且警方於
    查察時，除查獲上開被告二人所共同運輸入境之第一級毒品海洛因外，並無查獲
    其他共同販售第一級毒品海洛因給其他不特定人之積極事證，是被告此部份之犯
    行並無證據，足茲佐證被告二人確有此犯行，此部分自難遽以論罪科刑。此外，
    復查無其他積極證據，足資證明被告二人涉有此部分犯行，不能證明被告被告二
    人犯罪，原應為被告二人此部分無罪之判決，惟公訴人認此部分與前開論罪科刑
    部分，具有牽連犯之裁判上一罪之關係，爰不另為無罪之諭知。
五、據上論斷，應依刑事訴訟法第二百九十九條第一項前段，毒品危害防制條例第四
    條第一項、第十八條第一項前段，懲治走私條例第二條第一項、第十一條，刑法
    第十一條前段、第二十八條、第五十五條、第四十七條、第五十九條、第三十七
    條第一項、第二項，判決如主文。
本案經檢察官胡樹德到庭執行職務。
中      華      民      國    九十      年      九      月     十四     日
                                      臺灣桃園地方法院刑事第一庭
                                        審判長法  官  吳爭奇
                                                法  官  潘政宏
                                                法  官  范明達
右正本證明與原本無異。
如不服本判決，應於判決送達後十日內向本院提出上訴狀( 應附繕本 )，上訴於臺灣
高等法院。
                                                書記官  楊惠如
中      華      民      國    九十      年      九      月      十九    日
附論罪科刑依據之法條：
毒品危害防制條例第四條第一項
製造、運輸、販賣第一級毒品者，處死刑或無期徒刑；處無期徒刑者，得併科新台幣
一千萬元以下罰金。
懲治走私條例第二條第一項
私運管制物品進口﹑出口逾公告數額者，處七年以下有期徒刑，得併科新台幣二十萬
元以下罰金。


司法院資訊處製作；財團法人民間司法改革基金會備份。
